最高法院刑事判決　　　　　　　　　　　　　　　九十一年度台上字第一二八一號
　　上　訴　人　甲○○
右上訴人因違反稅捐稽徵法案件，不服台灣高等法院中華民國八十八年十一月二十三
日第二審判決（八十八年度上訴字第二六七二號，起訴案號：台灣台北地方法院檢察
署八十七年度偵字第一六四六０號），提起上訴，本院判決如左：
    主  文
原判決撤銷，發回台灣高等法院。
    理  由
本件原判決維持第一審論上訴人甲○○以商業負責人為納稅義務人，以不正當方法逃
漏稅捐罪，處有期徒刑柒月；又商業負責人為納稅義務人，以不正當方法逃漏稅捐，
處有期徒刑月之判決，駁回該上訴人在第二審之上訴，固非無見。
惟查：(一)除刑事訴訟法有特別規定外，未受請求之事項予以判決者，其判決當然違背
法令，同法第三百七十九條第十二款定有明文。本件檢察官僅就家旺行以利隆冷凍企
業行、暢祥實業有限公司、偉得力有限公司、金馨營百貨流行行名義所開立之統一發
票虛增營業成本，逃漏營業稅部分提起公訴，有八十七年偵字第一六四六０號起訴書
可按。乃原判決竟於事實欄另行記載「甲○○……。嗣又另行起意，取得雄順企業股
份有限公司開立之統一發票一紙作為進貨憑證（統一發票之日期、號碼、金額、開立
公司及逃漏稅額均詳如附表二所示），進項金額合計為新台幣（下同）二十四萬三千
元，再交由許玉錡及張榆彬於民國八十三年十一月十七日向台北縣稅捐稽徵處申報八
十三年九、十月份營業稅，扣抵營業稅一萬二千一百五十元，逃漏營業稅一萬二千一
百五十元，再以此不正當方法逃漏稅捐，足以生損害於稅捐機關對稅捐稽徵之正確性
」（見原判決第二頁第四至十行），因認此部分犯罪事實與起訴部分犯意個別，應分
論併罰，分別科處有期徒刑七月、三月。揆之上開說明，原判決就此部分顯有未受請
求之事項予以判決之當然違背法令。(二)上訴人於原審辯稱：「上訴人確有於八十三年
十一月十六日向法務部調查局台北縣調查站自首（見台灣板橋地方法院檢察署八十四
年度偵字第四六一八號卷第二十六至二十九頁），因而查獲詐欺集團之犯罪事實，而
本案亦係於上訴人自首後始查獲，益徵上訴人初供實在，且符合刑法第六十二條自首
之要件」云云（見原審卷第八十六、八十七頁）。如果無訛，則上訴人所辯本案係伊
向法務部調查局自首偵辦，即非無審酌之餘地。乃原判決雖於判決理由內敘述「惟因
偵查機關已另案查知被告有漏稅行為而另偵查中，則被告縱有上開自白亦與自首之要
件不符，尚難邀減刑之寬典」（見原判決第五頁第六至八行），但未說明憑何證據認
定偵查機關早在上訴人向法務部調查局陳明家旺行逃漏稅捐前，即已進行偵辦？以及
係由何機關於何時偵辦？遽認上訴人所為不得依自首之例減輕其刑，自有調查之職責
未盡及判決理由不備之違法。以上或為上訴意旨所指摘，或為本院得依職權調查之事
項，應認原判決有撤銷發回之原因。
據上論結，應依刑事訴訟法第三百九十七條、第四百零一條，判決如主文。
中      華      民      國    九十一    年      三      月     十三     日
                              最高法院刑事第十庭
                                  審判長法官  林  增  福
                                        法官  邵  燕  玲
                                        法官  吳  昆  仁
                                        法官  陳  世  雄
                                        法官  惠  光  霞
      右正本證明與原本無異
                                              書  記  官
中      華      民      國    九十一    年      三      月     二十     日
